【裁判字號】    92,上易,1871
【裁判日期】    921013
【裁判案由】    傷害
【裁判全文】
臺灣高等法院刑事判決                          九十二年度上易字第一八七一號
    上  訴  人  台灣板橋地方法院檢察署檢察官
    上  訴  人
    即  被  告  丙○○
    選任辯護人  吳宜財律師
    被      告  乙○○
右上訴人因被告傷害案件，不服臺灣板橋地方法院九十二年度易字第四三四號，中華
民國九十二年五月九日第一審判決（起訴案號：臺灣板橋地方法院檢察署九十一年度
偵字第二一０八一號），提起上訴，本院判決如左：
    主  文
原判決關於丙○○部分撤銷。
丙○○傷害人之身體，處罰金貳仟元，如易服勞役，以佰元折算壹日。
其餘上訴駁回。
    事  實
一、丙○○係設址臺北縣板橋市○○街「三甲好禮公寓大廈管理委員會（下稱管委會
    ）」主任委員，於民國九十一年七月三十一日晚上九時五分許，與該管委會副主
    任委員丁○○、戊○○及管理委員甲○○○一同前住同街三十四號六樓大廈住戶
    乙○○住處，欲溝通解決該住戶頂樓違建未留防火逃生通道問題，嗣經乙○○母
    親胡林秀冬開門讓丙○○等人入屋後，雙方一言不合，發生爭執，胡林秀冬遂大
    聲要求丙○○等人退去其住處，丙○○等人未離去仍滯留，適乙○○在七樓知悉
    爭執情形，即衝下樓，並再要求丙○○等人離去未果（丙○○受退去他人住宅之
    要求而仍滯留部分，未據告訴），竟萌傷害之犯意，順手拿起不詳刀子一支，朝
    丙○○揮去，丙○○見狀而閃避，但因閃避不及右手仍遭刀子擦到，丙○○不甘
    示弱予以反擊，亦萌傷害之犯意，於離開該處大門時，復拿起屋外胡林秀冬之鞋
    子丟向乙○○，擊中其頭部，雙方衝突始告平息，惟雙方爭執後，丙○○受有
    右手食指前後小擦傷三處、右手手掌裂傷三公分等傷害，乙○○則受有頭部外傷
    之傷害。
二、案經丙○○、乙○○訴由臺北縣政府警察局板橋分局報請臺灣板橋地方法院檢察
    署檢察官偵查起訴。
    理  由
一、訊據被告乙○○固坦承於右揭時、地與被告丙○○發生爭執，並造成其受傷等情
    ，被告丙○○亦坦承同時、地與被告乙○○發生爭執等情，惟被告乙○○辯稱：
    伊係持工廠用的鋁門窗白鐵棍揮向被告丙○○，並非以刀子砍云云；被告丙○○
    則矢口否認有何傷害之犯行，並辯稱：伊遭被告乙○○持刀揮砍時，即一直閃避
    並逃離現場，被告乙○○所受傷害非伊所造成云云。經查：
（一）、右揭被告乙○○持不明刀子揮向被告丙○○，致其閃避不及而遭刀子擦到受
        傷；被告丙○○於離開胡宅大門時，持胡林秀冬之鞋子丟擲乙○○，致其頭
        部受傷等事實，各據被告二人於警訊及偵審中指訴綦詳；而本件衝突發生後
        ，被告丙○○受有右手食指前後小擦傷三處、右手手掌裂傷三公分等傷害，
        被告乙○○則受有頭部外傷之情形，復有其二人提出之板橋中興醫院特種診
        斷證明書、亞東紀念醫院甲種診斷證明書各乙紙附卷可稽。
（二）、另證人即被告之母親胡林秀冬於原審調查中亦證稱：「我在當天晚上八、九
        時有人來按電鈴，我先去開裡面的木門，有看見主委及其他委員共四個人，
        我問他們是何事，他們說沒有什麼事，我就把鐵門打開，四個人就進來，因
        為他們說的是國語，我聽不懂，我叫他們出去，他們不出去，我大聲喊，我
        兒子當時在樓上工作，自樓上拿一棍子下來並要趕他們出去，主委先出去，
        出去時在門邊拿我的一隻黑色高跟鞋投向我兒子的頭，並有打到他的頭，鞋
        子落在房內。另外有一位女的委員打我兒子的耳光，我兒子當時也趕他們出
        去，他們也不出去。最後四個人是被我趕出去的。當時我兒子沒有打任何人
        ，主委出去後，剩下的委員與我兒子有拉扯。他們四個人進來我家時是站在
        客廳門邊，房間很小，我趕他們出去，他們都不出去；（指被告二人）只有
        在房子拉扯，我有喊他們出去」等情，此所供情節核與被告乙○○指訴被告
        丙○○於離開該處大門時，拿屋外胡林秀冬之鞋子丟向乙○○，擊中其頭部
        等情屬實。
（三）、又證人甲○○○、丁○○、戊○○於原審調查中亦依序證稱：「我們四個人
        原本是要協調防火巷問題，我們一進去，被告乙○○的母親就一直講話並『
        要我們出去』，但我聽不清楚。我還沒有開始講話，乙○○就從七樓衝下來
        ，並從廚房拿長長的刀子往丙○○身上剌，乙○○一直要剌丙○○，丙○○
        一直退，我就把丙○○推出去，並出去報警，：：，我有看見丙○○的手有
        被擦傷」、「當天含主委有五個人（後改稱四個人）會同至被告乙○○的家
        ，由主委按門鈴，要說頂樓防火巷問題。一進去，被告乙○○的母親就講一
        堆話，我們聽不懂，越講越往內走，乙○○自七樓加蓋處衝下來並自廚房拿
        一把尖刀，因為主委站在第一個，就往主委身上刺，主委拿左手去阻擋，我
        與戊○○看見了，戊○○就抱住乙○○，甲○○○並將主委拉開，我再用手
        去擋乙○○拿刀子的手，我喊主委下去，胡也就叫甲○○○出去」、「當天
        是主委及包括我們三個人共四人去被告乙○○的家，由主委按門鈴，本來他
        母親不讓我們進去，所以不開門。主委說要協調防火巷問題，胡母最後才開
        門，一進去，胡母就講了一大堆，我們聽不懂，乙○○就自七樓下來自廚房
        拿一把刀子刺主委。主委用手擋了一下，有被削了一點。我就抱住乙○○，
        並推主委出去，其他的人丁○○在幫忙擋住乙○○，甲○○○沒有做什麼，
        只站在旁邊，但乙○○也叫她出去：：」等情，於本院調查時，證人甲○○○復稱：「（請說明當時的情形？）他違建所以我們就去講，但被告的媽媽
        就對我們大小聲，門也是被告媽媽開的，被告那天從樓上衝下來，他就拿刀
        子說要給你死，就一直要刺莊先生。後來接到判決書或是起訴書，後來有問
        乙○○沒有打架為何會有傷，他說這是打官司啊：：乙○○的媽媽在跟主委
        吵架，乙○○就從七樓衝下來拿著刀子。被告就往廚房去拿刀子下來對著主
        委。被告是拿刀子往莊先生的胸部刺，就是一直刺。戊○○抱住乙○○，丁○○用手擋住乙○○拿刀的手。乙○○當時一直往前要追主委，說要你死。
        ：：（確定沒有用高跟鞋丟？）沒有：：（當時門有關嗎？）甲○○○門確
        實就關了。」等語。證人丁○○證稱：「刀子一直刺，我們有去擋，誰打到
        他的胸部我們也不知道，因為那時候很急」等語。證人戊○○證稱：「我們
        就是抱他，叫他不要拿刀去弄」等語，證人甲○○○、丁○○、戊○○又均
        證稱：「（有丟高跟鞋嗎？）沒有」等語（見本院九十年八月二十二日筆錄
        ）。此三人均一致證稱被告乙○○確實持刀子刺向被告丙○○，造成其手右
        手受傷，核與被告丙○○指訴之情節相符；另從被告丙○○受有右手手掌「
        裂傷」三公分傷勢觀之，應非遭被告乙○○持鋁門窗白鐵棍擦到所造成，蓋
        遭圓形鐵棍擦到應不致於造成「裂傷」傷口，足見被告乙○○所辯其係持工
        廠用的鋁門窗白鐵棍揮向被告丙○○，並非以刀子砍乙節，不足採信，證人
        胡林秀冬亦附和為相同之證言，尚不足據為對被告乙○○有利之認定。
（四）、雖證人甲○○○、丁○○、戊○○於原審調查時均復一致證稱：只看見被乙○○持刀子刺向被告丙○○，而被告丙○○則未持鞋子丟被告乙○○云云，
        然該三名證人分均係前揭管委會理委員及副主任委員，本即負有處理社區住
        戶相關問題之義務，則其三人與被告丙○○一同前往被告乙○○住處溝通解
        決防火逃生通道問題，四人彼此即有利害與共之關係存在，三人特別強調指
        證被告乙○○不利部分，而省略說明對被告丙○○不利部分，事所常有；況
        被告乙○○確實因本件衝突受有頭部外傷，苟謂係為誣陷，實屬牽強，是上
        開三名證人此部分證言，難資為對被告丙○○有利之認定。
（五）、又１、證人胡林秀冬稱被告乙○○係自樓上拿一棍子下來，被告乙○○則稱
        下樓後才順手拿了一支白鐵棍；２、證人胡林秀冬稱最後四人均被她趕出去
        ，而被告乙○○則稱證人戊○○、丁○○事後仍留下繼續溝通；３、證人胡
        林秀冬稱員警事後未前來查證，被告乙○○則稱隨後員警有到達現場；４、
        如被告二人係互毆，且被告乙○○傷勢較重，身為人母之胡林秀冬怎在旁邊
        袖手旁觀，足見證人胡林秀冬所為證言不足採信云云。然按與被告有親友關
        係之證人所為證言是否可信，均不外證據之證明力問題，法院就調查所得證
        心證予以採用，苟與證據法則不相違反，即非法所不許；另被告、被害人或
        證人之陳述有部分前後不一致或相互間有所歧異時，究竟何者為可採，何者
        為不足採，法院原得本其自由心證予以斟酌取捨，非謂一有不符或歧異，即
        應認其全部供述均為不可採信（最高法院二十九年上字第三九五號判例、七
        十八年台上字第一四六九號判決意旨參照）。茲查證人胡林秀冬就「被告丙○○拿鞋子丟被告乙○○成傷」之關於被告丙○○為傷害行為之基本事實之
        陳述與被告乙○○所供並無不同，縱其二人供述稍有歧異，或認二人有至親
        關係，仍不能認證人胡林秀冬等全部供述不可採信，本於自由心證自可認定
        其證言是否可信。
（六）、綜上敘述，被告二人上開辯解，均屬避就之詞，不足採信。罪證明確，渠等
        之犯行咸堪認定。
二、公訴意旨另以：（一）、被告丙○○於因閃避不及右手遭刀子傷害後，不甘示弱
    予以反擊，亦萌傷害之犯意，以手肘撞擊被告乙○○胸部，並與之互相拉扯後離
    去（嗣於離開該處大門時，復拿起屋外證人胡林秀冬之鞋子丟向被告乙○○如前
    述）云云。（二）、另被告乙○○因被告丙○○之行為亦受有左上唇挫傷之傷害
    云云。為查（一）、證人甲○○○、丁○○、戊○○於原審及本院調查亦均一致
    證稱：只看見被告乙○○持刀子刺向被告丙○○，而被告丙○○則未與被告乙○○為肢體上接觸等語，核與證人即被告之母親胡林秀冬於原審調查中始終未證稱
    被告丙○○於因閃避不及右手遭刀子傷害後，不甘示弱，亦萌傷害之犯意，以手
    肘撞擊被告乙○○胸部，並與之互相拉扯，致被告乙○○受傷後離去等情，而證
    人甲○○○、丁○○、戊○○確與被告乙○○有拉扯之情形如渠等所述，是被告
    乙○○所受頭部以外傷害，非必然為被告丙○○所肇致，被告丙○○該部分之犯
    罪尚屬不能證明。（二）、被告乙○○供稱此一傷害非被告丙○○出手所造成，
    而係在衝突中遭另一人打中左嘴角所致，則被告乙○○所受此部分傷害，不能令
    被告丙○○負其責任，附此敘明。
三、核被告二人所為，均係犯刑法第二百七十七條第一項之傷害罪。（一）、原審就
    被告乙○○傷害部分，依刑法第二百七十七條第一項、第四十二條第二項，罰金
    罰鍰提高標準條例第一條前段、第二條規定，並審酌被告乙○○之品行、智識程
    度、犯罪之動機及所受刺激、傷害之手段、所造成對方傷害之程度，以及其犯罪
    後之態度等一切情狀，以被告乙○○傷害人之身體，處罰金五千元，如易服勞役
    ，以三百元折算一日。其認事用法，洵無違誤，量刑亦屬妥適，公訴人循告訴人
    即另被告丙○○之請求上訴，指摘原判決不當，非有理由，該部分之上訴應予駁
    回。（二）、就被告丙○○上訴否認傷害被告乙○○部分，雖被告丙○○確有傷
    害被告乙○○之頭部而非有理由，然其指未傷害頭部以外部分，顯為實在如前述
    ，原判決認被告莊蒼崧於因閃避不及右手遭刀子傷害後，不甘示弱予以反擊，亦
    萌傷害之犯意，以手肘撞擊被告乙○○胸部，並與之互相拉扯後離去，另有傷害
    被告乙○○之犯行，即有未洽，被告莊蒼崧上訴否認犯罪雖非全無理由，原判決
    既有可議，自應由本院予以撤銷改判。爰審酌被告莊蒼崧之品行、智識程度、犯
    罪之動機及所受刺激、傷害之手段、所造成對方傷害之程度，以及其犯罪後之態
    度等一切情狀，量處如主文第二項所示之刑，並諭知易服勞役之折算標準。
據上論斷，應依刑事訴訟法第三百六十八條、第三百六十九條第一項前段、第三百六
十四條、第二百九十九條第一項前段，刑法第二百七十七條第一項、第四十二條第二
項，罰金罰鍰提高標準條例第一條前段、第二條，判決如主文。
本案經檢察官劉靜婉到庭執行職務。
中      華      民      國    九十二    年      十      月    十三      日
                              臺灣高等法院刑事第二十一庭
                                  審判長法  官  葉  騰  瑞
                                        法  官  黃  國  忠
                                        法  官  江  國  華
右正本證明與原本無異。
不得上訴。
                                        書記官  王  嗣  瑩
中      華      民      國    九十二    年      十      月     十七     日


司法院資訊處製作；財團法人民間司法改革基金會備份。
